臺灣高雄地方法院刑事判決　　　　　　　　　　　　九十一年度易字第一二一八號
　　公　訴　人　臺灣高雄地方法院檢察署檢察官
　　被　　　告　甲○○
右列被告因違反商標法案件，經檢察官提起公訴（九十年度偵字第二○九五九號），
本院判決如左：
    主  文
甲○○明知為於同一商品，使用相同於他人註冊商標之圖樣之商品而販賣，處有期徒
刑壹年。
扣案如附表一、二所示之商品均沒收。
    事  實
一、甲○○前曾於民國六十二年間，因犯妨害農工商罪（商標案件），經法院判處有
    期徒刑二月確定，並於六十二年十一月二十七日以易科罰金執行完畢；又於八十
    一年間，因違反商標法案件，經法院判處一年十月確定，並於八十二年八月二日
    入監執行，後於八十三年九月十七日假釋出監，刑期至八十四年五月十四日屆滿
    以已執行論；再於八十九年間，因違反商標法案件，經法院於九十年六月二十八
    日判處有期徒刑一年二月確定，經通緝於九十一年六月十八日遭逮捕到案入監執
    行迄今。
二、甲○○猶仍不知悔改，明知如附件一、附件二、附件三分別所示之商標圖樣，係
    經光陽工業股份有限公司（以下簡稱「光陽公司」）、鼎豪實業股份有限公司（
    以下簡稱「鼎豪公司」）、臺灣山葉機車工業股份有限公司（以下簡稱「山葉公
    司」）依法向經濟部中央標準局（現改制為智慧財產局）申請註冊商標登記，經
    核准取得商標專用權，指定使用於汽油、石油、潤滑油、重油、工業用油、燃料
    油、機油、各種油精（添加劑）、煞車油、工業用油脂、氣體、固體、液體燃料
    、礦物油類之各種煤油、原油、燃料油、汽油、石油、樟腦油、石炭油、石臘油
    、黃油、溫暖燃點潤滑油及應屬本類之其他一切商品上，均為相關大眾所共知之
    商標圖樣，尚在專用期間內，竟意圖營利，於九十年七月間某日，在杜茂全設高
    雄縣大樹鄉○○村○○路九五三之二號之便利商店內，以每箱（二十四瓶或二十
    四罐）新臺幣（下同）七百元至八百元不等之與實際批發售價（光陽公司部分︰
    如附表一、二編號一所示之機油商品每箱一千八百元；如附表二編號二、三所示
    機油商品每箱一千八百元至二千元。鼎豪公司部分︰如附表一編號二、附表二編
    號四所示之機油商品每箱一千九百八十元；如附表一編號三所示之機油商品每箱
    一千六百元。山葉公司部分︰如附表一編號四、附表二編號五所示之機油商品每
    箱二千元至二千二百元）顯不相當之價格，向庚○○（業已審結）要約兜售未取
    得上開商標專用權人之同意或授權，擅自於同一商品使用相同於上開商標圖樣之
    仿冒機油，共計十箱（各別廠牌確實數量無從稽攷），並悉數交予庚○○收受而
    牟利。嗣經警先後於九十年八月二十四日上午十一時十分許及同年月二十四日中
    午十二時十分許，分別在「吉聲機車行」（設高雄縣鳳山市○○路八九之三號）
    及「宗泰機車行」（設高雄縣鳳山市○○路一四二之一號），當場查獲，並扣得
    如附表一、附表二所示之物，再循線查獲庚○○、甲○○（警偵訊中傳拘無著）
    二人，始得知上情。
三、案經光陽公司、鼎豪公司、山葉公司分別訴由高雄縣警察局報請臺灣高雄地方法
    院檢察署檢察官偵查起訴。
    理  由
一、訊據被告甲○○矢口否認有何違反商標法犯行，先辯稱︰渠未賣機油予庚○○，
    亦不認識庚○○，也沒有看過庚○○云云（見本院九十一年七月二十五日訊問筆
    錄）；再辯稱︰渠前被判處有期徒刑一年二月，就跑路了，庚○○所證述情節不
    實，且無帳單證明，渠不認識庚○○云云（見本院九十一年八月二十日訊問筆錄
    ）；後辯稱︰機油是原先賣給庚○○的，在今年六月十幾日渠被抓之前賣的；庚
    ○○所提出之收據不是渠所寫，簽名、指紋也不是渠的，渠不識字云云；同期日
    改稱︰這張收據是寫有收到對方五千元，因為渠於九十年七月十六日，在大樹，
    賣廢鐵給庚○○，庚○○因此欠渠錢一萬七千元，先還二千元給渠，再託人拿五
    千元給渠，才寫這張收據，渠記得簽名時祇有白紙一張云云（見九十一年九月二
    十四日訊問筆錄），另當庭提出牛皮紙片一張供參；另辯稱︰渠未賣機油給庚○
    ○，庚○○託大樹的杜茂全拿賣破銅爛鐵的錢五千元給渠，對收據之鑑定結果，
    名字不是渠所簽，也沒有蓋手印（指印）給庚○○云云。惟查︰
  (一)右揭犯罪事實，業據告訴人之代理人乙○○、丙○○及戊○○等三人先後於警詢
    中均指陳：扣案之機油皆係仿冒品，告訴人公司並未同意或授權被告販售之等情
    指訴綦詳，並有如附表一、二所示之扣案物品、扣押物品清單、高雄縣警察局現
    場紀錄表二份、扣案物品與車行照片十五幀、本院九十年度聲搜第三一二號搜索
    票、搜索扣押筆錄、真品仿品差異分析、真偽油品差異分析表、仿冒機油與真品
    區分說明各二份等在卷可稽。而如附件一、附件二、附件三所示之商標圖樣，分
    經光陽公司、鼎豪公司及山葉公司，依法分別向經濟部中央標準局（現改制為智
    慧財產局）申請註冊登記，經核准取得商標專用權，指定使用於汽油、石油、潤
    滑油、重油、工業用油、燃料油、機油、各種油精（添加劑）、煞車油、工業用
    油脂、氣體、固體、液體燃料、礦物油類之各種煤油、原油、燃料油、汽油、石
    油、樟腦油、石炭油、石臘油、黃油、溫暖燃點潤滑油及應屬本類之其他一切商
    品上，均為相關大眾所共知之商標圖樣，尚在專用期間內，有經濟部中央標準局
    註冊證影本三張附卷足憑。
  (二)另同案被告庚○○於警詢、偵查及本院審理中所供述或證述情節至為明確，並提
    出收據原本經本院扣押在卷；復以，該收據原本與被告甲○○當庭採驗之指紋卡
    各乙紙檢送至內政部警政署刑事警察局，以指紋特徵點比對法鑑驗，該收據上指
    印與被告甲○○指紋卡上右拇指指紋相符，有該局九十一年十月八日刑紋字第○
    九一○二七五一六二號鑑驗書乙張在卷可稽；而收據上「甲○○」署名，經本院
    審視被告甲○○庭訊後之署名，初步比對筆畫勾勒、順序、外觀及形狀等極為相
    似；參以，被告甲○○於九十一年九月二十四日庭訊中提出牛皮紙片一張，並經
    同案被告庚○○供明屬實在卷，並據證人杜茂全於九十一年三月二十八日偵查中
    結證稱︰伊在九十年六、七月間某日下午，被告甲○○到伊大樹香竹寮村竹寮路
    九五三之二號店內，約同案被告庚○○見面，洽談有幾箱機油要賣給庚○○等語
    綦詳；再者，被告甲○○於九十一年九月二十四日供稱︰機油是在今年六月十幾
    日被抓前賣給庚○○；而前揭收據是寫有收到對方五千元，因為渠於九十年七月
    十六日，在大樹，賣廢鐵給庚○○，庚○○因此欠渠錢一萬七千元，先還二千元
    給渠，再託人拿五千元給渠，才寫這張收據云云，故此張收據應係被告甲○○親
    自簽立無訛。細繹前揭收據及該紙牛皮紙片記載內容，並輔以被告甲○○、同案
    被告庚○○供述內容及證人杜茂全證詞，足認被告甲○○於九十年七月十六日，
    販賣予同案被告庚○○仿冒機油十箱共一萬七千元，再向同案被告庚○○委由案
    外人杜茂全收取貨款五千元等情甚明。
  (三)被告甲○○前曾於六十二年間，因犯妨害農工商罪（商標案件），經法院判處有
  期徒刑二月確定，並於六十二年十一月二十七日以易科罰金執行完畢；又於八十
    一年間，因違反商標法案件，經法院判處一年十月確定，並於八十二年八月二日
    入監執行，後於八十三年九月十七日假釋出監，刑期至八十四年五月十四日屆滿
    以已執行論；再於八十九年間，因違反商標法案件，經法院於九十年六月二十八
    日判處有期徒刑一年二月確定，經通緝於九十一年六月十八日遭逮捕到案入監執
    行迄今，有臺灣高雄地方法院檢察署刑案資料查註紀錄表、臺灣高等法院被告全
    國前案紀錄表、本院被告院內索引卡紀錄表及本院法務部在監在押資料表各乙份
    附卷足憑，均係因販賣仿冒機油而犯妨害農工商罪或違反商標法案件，顯係明知
    渠所販賣予同案被告庚○○之機油，係仿冒之假機油；況被告甲○○係以每瓶或
    每罐機油與實際市價（詳如事實欄所敘述）顯不相當之價格，售出未取得上開商
    標專用權人之同意或授權，擅自於同一商品使用相同於上開商標圖樣之仿冒機油
    ，益證被告甲○○顯就扣案物品明知為於同一商品，使用相同於他人註冊商標之
    圖樣之商品，是被告甲○○所辯，殊屬事後臨訟卸責之詞，要無可採。
  (四)職是之故，本案事證已臻明確，被告甲○○犯行洵堪認定，應予依法論科。
二、核被告甲○○所為，係違犯商標法第六十三條、第六十二條第一款之明知為仿冒
    商標商品而販賣罪。又被告甲○○以一行為，同時侵害光陽公司、鼎豪公司、山
    葉公司等商標專用權人之法益，為想像競合犯，依刑法第五十五條之規定，應從
    一重之明知為仿冒商標商品而販賣罪處斷。爰審酌商標具有辨識商品來源之功用
    ，企業者通常經過相當時間並投入大量資金於商品之行銷及品質之改良，方使該
    商標具有代表一定品質之效用，被告甲○○竟為長期貪圖小利，販賣品質低劣之
    仿冒品，對商標專用權人之權益侵害難謂輕微，並嚴重損及國家之國際形象，另
    斟酌被告甲○○前曾於六十二年間，即因犯妨害農工商罪（商標案件），經法院
    判處有期徒刑二月確定，並於六十二年十一月二十七日以易科罰金執行完畢；又
    於八十一年間，因違反商標法案件，經法院判處一年十月確定，並於八十二年八
    月二日入監執行，後於八十三年九月十七日假釋出監，刑期至八十四年五月十四
    日屆滿以已執行論；再於八十九年間，因違反商標法案件，經法院於九十年六月
    二十八日判處有期徒刑一年二月確定，經通緝於九十一年六月十八日遭逮捕到案
    入監執行迄今，屢次販賣仿冒商標商品而違反商標法，惡性重大，犯罪後猶仍不
    知悔改，飾詞狡卸，企圖脫免刑責，顯無悔悟之意，犯罪後態度不佳等一切情狀
    ，量處如主文所示之刑。至扣案如附表一、二所示之商品，應依商標法第六十四
    條規定，併予宣告沒收。
據上論斷，應依刑事訴訟法第二百九十九條第一項前段，商標法第六十三條、第六十
二條第一款、第六十四條，刑法第十一條、第五十五條，判決如主文。
本案經檢察官洪期榮到庭執行職務。
中      華      民      國    九十一    年      十      月    三十一    日
                                  臺灣高雄地方法院刑事第二庭
                                      法  官    劉定安
右正本證明與原本無異。
如不服本判決，應於判決送達後十日內，向本院提出上訴狀。
                                      書記官    蔡莉娟
中    華    民    國      九十一      年      十一      月      四      日
附表一：（共同被告丁○○部分—吉聲機車行）
┌───┬──────────────────────┬────────┐
│編 號 │      名               稱                   │數    量│
├───┼──────────────────────┼────────┤
│一    │印有「ＫＹＭＣＯ」、「特使」字樣之光陽公司二│六瓶            │
│      │行程噴合油（塑膠瓶）                        │                │
├───┼──────────────────────┼────────┤
│二    │印有「金帝」、「ＳＹＮ２Ｘ８００」字樣之二行│二十七瓶        │
│      │程噴合油（塑膠瓶）                          │                │
├───┼──────────────────────┼────────┤
│三    │印有「金帝」字樣之２Ｔ機油                  │二十五瓶        │
├───┼──────────────────────┼────────┤
│四    │印有「ＹＡＭＡＨＡ」」字樣之山葉公司２—Ｓ機│十七瓶          │
│      │油（塑膠瓶）                                │                │
└───┴──────────────────────┴────────┘
附表二：（共同被告己○○部分—宗泰機車行）
┌───┬──────────────────────┬────────┐
│編 號 │      名               稱                   │數    量        │
├───┼──────────────────────┼────────┤
│一    │印有「ＫＹＭＣＯ」、「特使」字樣之光陽公司二│二十三瓶        │
│      │行程噴合油（塑膠瓶）                        │                │
├───┼──────────────────────┼────────┤
│二    │印有「ＫＹＭＣＯ」、「特使」字樣之光陽公司四│三瓶            │
│      │行程機油（塑膠瓶）                          │                │
├───┼──────────────────────┼────────┤
│三    │印有「ＫＹＭＣＯ」、「特使」字樣之光陽公司四│九罐            │
│      │行程機油（鐵罐）                            │                │
├───┼──────────────────────┼────────┤
│四    │印有「金帝」、「ＳＹＮ２Ｘ８００」字樣之二行│十九瓶          │
│      │程噴合油（塑膠瓶）                          │                │
├───┼──────────────────────┼────────┤
│五    │印有「ＹＡＭＡＨＡ」字樣之山葉公司２—Ｓ機油│二十九瓶        │
│      │（塑膠瓶）                                  │                │
└───┴──────────────────────┴────────┘
附錄本案論罪科刑法條全文︰
商標法第六十三條
明知為前條商品而販賣、意圖販賣而陳列、輸出或輸入者，處一年以下有期徒刑、拘
役或科或併科新臺幣五萬元以下罰金。
